# 非同一控制下企业合并购买日后被投资方净资产公允价值变动怎样处理

提问人：豆 cpa 时间：2023-07-14 16:35:41
请教陈版主：A公司收购B公司100%股权，形成非同一控制下企业合并，购买日合并成本 100 万，B公司净资产 80 万，形成商誉 20 万；购买日后，由于B公司账面的长期资产结算金额小于购买日暂估金额，使得公司净资产公允价值发生变动。请问下， 1 、自购买日后一年内应视同净资产变动事项在购买日发生，进行追溯调整，调增商誉？ 2 、购买日日后大于一年的，是视同会计差错，进行追溯调整，还是调增商誉吗？

回答人：chenyiwei
1 、“自购买日后一年内应视同净资产变动事项在购买日发生”的前提是“购买日后 12 个月内出现对购买日已存在情况的新的或者进一步证据”。《讲解 2010 》该段完整内容为：“购买日后 12 个月内出现对购买日已存在情况的新的或者进一步证据而需要调整或有对价的，应当予以确认并对原计入合并商誉的金额进行调整；其他情况下发生的或有对价变化或调整，应当区分以下情况进行会计处理：或有对价为权益性质的，不进行会计处理；或有对价为资产或负债性质的，按照企业会计准则有关规定处理，如果属于《企业会计准则第 22 号——金融工具的确认和计量》中的金融工具，应采用公允价值计量，公允价值变化产生的利得和损失应按该准则规定计入当期损益或计入资本公积；如果不属于《企业会计准则第 22 号——金融工具的确认和计量》中的金融工具，应按照《企业会计准则第 13 号——或有事项》或其他相应的准则处理”。
因此，“购买日后，由于B公司账面的长期资产结算金额小于购买日暂估金额”应注意分析其原因，考虑是否表明此前的估计存在差错（不符合当时已存在且可获得的信息），还是由于购买日后新出现且在购买日无法合理预见的因素导致。如果是后者，则不能调整商誉。
2 、购买日后超过一年的差额，也应按照上述原则处理，不一定是调整商誉。而且，最终结算日距离原购买日的时间越长，追溯调整原商誉的可能性越小。